臺灣新北地方法院民事判決
110年度小上字第181號
上  訴  人  裕邦信用管理顧問股份有限公司


法定代理人  陳載霆  


被  上訴人  黃珈寧  
上列當事人間請求給付電信費事件，上訴人對於中華民國110年1
0月26日本院三重簡易庭110年重小字第314號第一審判決提起上
訴，判決如下：
    主  文
上訴駁回。
第二審訴訟費用新臺幣1,500元由上訴人負擔。
    事實及理由
一、按對於小額程序之第一審裁判上訴，非以其違背法令為理由
    ，不得為之。其上訴狀應記載上訴理由，表明原判決所違背
    之法令及其具體內容、暨依訴訟資料可認為原判決有違背法
    令之具體事實；判決不適用法規或適用不當者，為違背法令
    ，民事訴訟法第436條之24第2項、第436條之25、第468條分
    別定有明文。另民事訴訟法第468條規定，於小額事件之上
    訴程序準用之，為同法第436條之32第2項所明定。查本件上
    訴人之上訴理由已表明原審未盡闡明義務，致上訴人未有充
    分防禦及辯論之機會，違反民事訴訟法第199 條第2 項之規
    定，堪認其上訴理由對於原判決違背法令之情事已有具體之
    指摘，是上訴人提起本件上訴，應認為已具備合法要件。
　　又對於小額程序之第一審判決，依上訴意旨足認上訴為無理
    由，得不經言詞辯論為之，為民事訴訟法第436條之29第2款
    明文規定。
二、上訴意旨略以：上訴人於民國110年3月16日已提出被上訴人
    所積欠電信費用及補償費金額之計算明細表，原審若認上訴
    人請求之上開債權金額尚欠缺各期帳單資料及相關證明文件
    以資佐證，應闡明令上訴人再為舉證提出，詎原審未曉諭或
    闡明即逕以無從認定上訴人主張之債權金額為真正而駁回上
    訴人請求，實有違背闡明義務之違法，對上訴人造成突襲性
    裁判之不利益。又原審僅以上訴人無提供帳務明細就否定上
    訴人請求之債權存在，實有違論理及經驗法則，爰依法上訴
    ，請求廢棄原判決，改判如上訴人於原審訴之聲明所示等語
    。
三、本院之判斷：　
　㈠上訴人主張原審未依法行使闡明權部分：
　⒈按審判長應向當事人發問或曉諭，令其為事實上及法律上陳
    述、聲明證據或為其他必要之聲明及陳述；其所聲明或陳述
    有不明瞭或不完足者，應令其敘明或補充之，民事訴訟法第
    199 條定有明文。又民事訴訟係採辯論主義，舉凡法院判決
    之範圍及為判決基礎之訴訟資料均應以當事人所聲明及所主
    張者為限，審判長之闡明義務或闡明權之行使，亦應限於辯
    論主義之範疇，不得任意加以逾越，故審判長尚無闡明令當
    事人提出新訴訟資料之義務（最高法院87年台上字第901 號
    判決意旨參照）。
　⒉查：上訴人雖主張原審若認上訴人請求之債權金額尚欠缺各
    期帳單資料及相關證明文件以資佐證，應闡明令上訴人提出
    ，詎原審未曉諭或闡明即逕以無從認定上訴人主張之債權金
    額為真正而駁回上訴人請求，實有違背法定闡明義務云云，
    惟依前開說明，審判長並無闡明令當事人提出新訴訟資料之
    義務，且綜觀原審審理過程，可知兩造就訴訟關係已為事實
    上及法律上之陳述，有原審言詞辯論筆錄、兩造提出之書狀
    及相關證據附於原審卷宗可稽，況依原審法官於110年10月5
    日言詞辯論期日訊問：「有無其他主張及舉證？ 」，而上
    訴人訴訟代理人答稱：「被告仍有向高檢署告訴詐欺，均被
    駁回。且前次被告爭執部分均係與代辦公司間之關係，應與
    本案無關」、「針對被告105年申訴部分，原告於110年5陳
    報狀均有詳述，被告前次言詞辯論均有抗辯系爭門號係委託
    代辦公司為處理，此部分詳如書狀」、「無其他主張及舉證
    」等語，益徵原審應已令上訴人就訴訟關係之事實及法律為
    適當完全之辯論、舉證。是原審於斟酌兩造辯論意旨及所為
    舉證後，認上訴人就請求之電信費用金額舉證不足而為其不
    利之認定，並未違反闡明權之規定，上訴人上開主張，實屬
    無據。
  ㈡上訴人主張原審違反論理或經驗法則部分：
  ⒈按民事訴訟法第436 條之32第2 項規定，同法第469 條第6 
    款之判決不備理由或理由矛盾之當然違背法令事由於小額事
    件之上訴程序並不準用。是於小額事件中所謂違背法令，並
    不包含認定事實錯誤、取捨證據不當或就當事人提出之事實
    或證據疏於調查或漏未斟酌之判決不備理由情形。
  ⒉上訴人指摘原審僅以上訴人未提供帳務明細就否定上訴人請
    求之債權存在，顯違背論理及經驗法則部分，查：上訴人此
    部分空泛指稱原判決違背經驗、論理法則，並未具體指摘原
    審判決究竟違背如何之經驗法則或論理法則，是其實係就原
    審取捨證據、認定事實當否之情形加以指摘，而依前開說明
    ，小額程序中之所謂之違背法令，並不包含認定事實錯誤、
    取捨證據不當或就當事人提出之事實或證據疏於調查或漏未
    斟酌之判決不備理由情形，是原審判決自無上訴人所指判決
    違背法令之情形。
四、綜上所述，原審判決並無上訴人所指違背法令情事，上訴人
    提起本件上訴，指摘原判決不當，求予廢棄改判，依其上訴
    意旨，並無理由，爰依民事訴訟法第436 條之29第2 款規定
    ，不經言詞辯論，逕以判決駁回之。
五、依民事訴訟法第436 條之32第1 項準用同法第436 條之19第
    1 項規定，第二審法院為訴訟費用之裁判時，應確定其訴訟
    費用額，而本件第二審訴訟費用額確定為新臺幣1,500 元，
    爰諭知如主文第2 項所示。
六、據上論結，本件上訴為無理由。依民事訴訟法第436 條之29
    第2 款、第436 條之32第1 項、第2 項、第449 條第1 項、
    第78條、第436 條之19第1 項，判決如主文。
中　　華　　民　　國　　111 　年　　1 　　月　24　　　日
                民事第四庭    審判長法　官　張筱琪
                                    法　官　莊佩頴
                                    法　官　古秋菊
以上正本證明與原本無異
不得上訴
中　　華　　民　　國　　111 　年　　1 　　月　　24　　日
                                   書記官　蔡叔穎